【裁判字號】    98,審交易,135
【裁判日期】    980731
【裁判案由】    公共危險等
【裁判全文】
臺灣桃園地方法院刑事判決           98年度審交易字第135號
公  訴  人  臺灣桃園地方法院檢察署檢察官
被      告  乙○○
上列被告因公共危險等案件，經檢察官提起公訴（98年度偵字第
463 號、97年度偵字第23898 號），嗣於本院準備程序進行中，
被告就被訴事實為有罪之陳述，經本院告知簡式審判程序意旨，
並聽取當事人之意見後，本院裁定改依簡式審判程序審理，並判
決如下：
    主  文
乙○○服用酒類，不能安全駕駛動力交通工具而駕駛，處拘役伍
拾日，如易科罰金，以新臺幣壹仟元折算壹日；又因過失傷害人
，處有期徒刑月，如易科罰金，以新臺幣壹仟元折算壹日。
    事  實
一、乙○○於民國97年10月29日晚間10時許，在桃園市某卡拉OK
    店飲用高粱酒後，已不能安全駕駛動力交通工具，竟於飲酒
    結束後，仍自上開處所駕駛車牌號碼為V8-1681 號自用小客
    車搭載郭鴻健（過失傷害部分未據告訴）上路，於翌（30）
    日凌晨2 時5 分許，沿桃園縣中壢市○○○路往中山東路方
    向行駛，行經中壢市○○○路與普忠路口時，本應注意駕駛
    人行駛至交岔路口時，應遵守燈光號誌，並注意車前狀況，
    隨時採取必要之安全措施，而依當時天候晴、夜間有照明、
    路面乾燥、無缺陷、無障礙物等無不能注意之情事，竟因其
    酒後注意及反應能力降低，已陷於不能安全駕駛之狀態，而
    疏未注意及此，明知其所行駛方向之行車管制燈光號誌係圓
    形紅燈狀態，仍貿然向前行駛，闖越紅燈驅車駛入上開交岔
    路口，適有丙○○駕駛車號6P-3182 號自用小客車搭載甲○○、趙志偉（過失傷害部分未據告訴）沿普忠路往環中東路
    方向欲左轉環中東路時，乙○○因酒後無法安全操控該車，
    因而發生碰撞，致丙○○受有頭部受傷頭皮撕裂傷、第4 頸
    椎體骨折、顏面及四肢多處皮膚擦傷、門牙斷裂、牙冠骨折
    等傷害，甲○○則受有左肩挫傷、左前臂擦傷、頭皮擦傷、
    腦震盪、左肘開放性傷口等傷害。嗣經警據報到場處理，而
    乙○○於肇事後，留在現場向桃園縣政府警察局交通隊中壢
    分隊警員王詩泓承認為肇事人，並接受裁判，並經警當場施
    予酒精濃度檢測，測得呼氣所含酒精濃度達每公升1.03毫克
    ，始悉上情。
二、案經丙○○、甲○○訴由桃園縣政府警察局中壢分局報告臺
    灣桃園地方法院檢察署檢察官偵查起訴。
    理  由
一、本案被告乙○○所犯之罪，並非法定刑為死刑、無期徒刑或
    最輕本刑3 年以上有期徒刑之罪，亦非高等法院管轄第一審
    之案件，而被告於準備程序中就被訴事實已為有罪之陳述，
    經本院告知簡式審判程序之旨，並聽取當事人之意見後，本
    院乃依刑事訴訟法第273 條之1 第1 項規定，裁定改行簡式
    審判程序，合先敘明。
二、上開犯罪事實，業經被告乙○○於警詢、偵查及本院審理中
    均坦承不諱，核與告訴人甲○○、被害人趙志偉分別於警詢
    ，及告訴人丙○○、被害人郭鴻健分別於警詢及偵查中證述
    之情節相符合，並有道路交通事故現場圖、道路交通事故調
    查報告表(一)、(二)、桃園縣政府警察局道路交通事故當事人酒
    精測定紀錄表、桃園縣政府警察局汽車駕駛人酒後生理協調
    平衡檢測紀錄卡、刑法第185 條之3 案件測試觀察紀錄表、
    桃園縣政府警察局舉發違反道路交通管理事件通知單、桃園
    縣政府警察局交通隊中壢分隊查訪紀錄表、職務報告各1 份
    、長庚紀念醫院診斷證明書、天晟醫院乙種診斷證明書各1
    份及現場照片14張在卷可稽。次查，依交通部運輸研究所79
    年8 月對駕駛人行為之研究（酒醉駕車對駕駛行為之分析研
    究）指出，吐氣每公升酒精含量零點25毫克等於血液中酒精
    濃度（BloodAlcohol Con-centration簡稱BAC）0.05 ﹪（
     亦 即每100 毫升血液中含50毫克酒精），而(一)BAC 到達0.
    03﹪至0.05﹪時，對駕駛能力之影響為：多數駕駛人心境逐
    漸變幻不定、視覺與反應靈敏性減弱、對速度及距離的判斷
    力差；而對心理行為之影響為：觀察力逐漸欠缺、心情漸趨
    輕鬆、自信心增加、多話、精神狀態處於陶醉感。(二)BAC 到
    達0. 05 ﹪至0.08﹪時，對駕駛能力之影響為：反應遲鈍、
    駕駛能力受損、遲而不決或決而不行；而對心理行為之影響
    為：情緒鬆弛、感情與行為趨向誇張、肌肉不協調、精神處
    於興奮狀態。(三)BAC 到達0.08﹪至0.15﹪時，對駕駛能力之
    影響為：判斷力嚴重受到影響、體能與精神協調受損、駕駛
    之體能困難增加；而對心理行為之影響為：產生情緒異常現
    象、步伐不平穩、言語不清、反應惡劣、記憶及判斷力受損
    、精神處於錯亂狀態。(四)超過0.15﹪時，對駕駛能力之影響
    為：視線搖晃、駕駛已進入恍惚狀態、判斷及理解遭到扭曲
    、駕駛不穩定；對心理行為之影響為：意識不明、嘔吐、站
    、走及講話困難、責任感喪失、精神處於麻痺狀態。(五)超過
    0.5 ﹪，對駕駛人能力之影響為：無法開車；對心理行為之
    影響為：爛醉如泥、失去知覺可能致死、精神處於昏睡狀態
    。本件被告飲酒後，呼氣酒精濃度高達每公升1.03毫克，已
    如前述，換算後相當於BAC 百分之0.206 ，參酌上開說明，
    被告之判斷力、精神協調、駕駛體能、精神狀態等均已受到
    相當影響而減退，並與「桃園縣政府警察局汽車駕駛人酒後
    生理協調平衡檢測紀錄卡」及「刑法第185 條之3 案件測試
    觀察紀錄表」上所載，被告於平衡動作測試時經警命為：(1)
    雙腳併攏，兩手貼緊大腿，將一腳向前抬高離地15公分，並
    停止不動30秒，(2)閉雙眼，30秒內朗讀阿拉伯數字由1001、
    1002... 至1030，及(3)用筆在兩個同心圓之間的零點五公分
    環狀帶內畫另一個圓等檢測，被告檢測結果均為不合格，且
    被告為警查獲時經警員對其言行舉止觀察結果認被告於查獲
    、測試或訊問過程中，有呆滯木僵、泥醉情事等內容綜合判
    斷，顯見被告當時確已達於不能安全駕駛之程度。再查，按
    「汽車行駛時，駕駛人應注意車前狀況，並隨時採取必要之
    安全措施。」、「汽車行駛至交岔路口，其行進、轉彎，應
    依下列規定：一、應遵守燈光號誌或交通指揮人員之指揮，
    遇有交通指揮人員指揮與燈光號誌並用時，以交通指揮人員
    之指揮為準。」、「汽車駕駛人有下列情形之一者，不得駕
    車：二、飲用酒類或其他類似物後其吐氣所含酒精濃度超過
    每公升0.25毫克或血液中酒精濃度超過百分之0.05以上。」
    、「車輛面對圓形紅燈表示禁止通行，不得超越停止線或進
    入路口。」，道路交通安全規則第94條第3 項、第102 條第
    1 項第1 款、第114 條第2 款、道路交通標誌標線號誌設置
    規則第206 條第5 款第1 目，分別訂有明文，被告自應遵守
    上開規定，謹慎駕車，以維行車安全及避免危險發生，再參
    之當時天候及路況，又無不能注意之情事，此有前揭調查報
    告表在卷可佐，被告竟疏未注意在飲用酒類後，於肇事當時
    其吐氣所含酒精成分每公升已逾0.25毫克之酒醉狀態下，仍
    駕駛自小客車上路，且因酒後導致注意力、判斷力減弱，致
    駕駛自小客車疏未注意車前左側是否有來車通過該交岔路口
    之狀況，即貿然闖越紅燈駛入該交岔路口，而肇致本件事故
    ，其有疏未盡其應注意之義務而有過失，至為明灼，且因其
    過失行為致被害人丙○○、甲○○分別受有前揭傷害，被告
    之過失行為與被害人受傷間，有相當因果關係。綜上，本件
    事證明確，被告犯行，堪以認定。
三、核被告所為，分別係犯刑法第185 條之3 公共危險罪及同法
    第284 條第1 項前段之過失傷害罪。其以一過失行為致被害
    人丙○○、甲○○2 人同受傷害，核屬刑法第55條所定之同
    種想像競合犯，應從一重處斷，惟按「告訴乃論之刑事事件
    於偵查中或第一審法院辯論終結前，調解成立，並於調解書
    上記載當事人同意撤回意旨，經法院核定者，視為於調解成
    立時撤回告訴或自訴。」，鄉鎮市調解條例第28條第2 項定
    有明文，公訴意旨認本件告訴人甲○○告訴被告過失傷害部
    分，被告係觸犯刑法第284 條第1 項之過失傷害罪嫌，惟茲
    因被告與告訴人甲○○就過失傷害間，業經桃園縣中壢市調
    解委員會以97年刑調字第626 號調解成立，並經本院中壢簡
    易庭於98年1 月6 日以98年度壢核字第51號准予核定在案，
    此有本院卷在卷足佐，是依鄉鎮市調解條例第28條第2 項之
    規定，視為撤回告訴，惟公訴意旨認被告此部分之犯行，與
    被告前揭經論罪科刑之過失傷害罪間有想像競合之裁判上一
    罪關係，爰不另為無罪之諭知，附此敘明。又被告係酒醉駕
    車致被害人受傷，就其所犯過失致傷害罪部分，應依道路交
    通管理處罰條例第86條第1 項之規定，加重其刑。又被告於
    肇事後，留在現場向前往處理之桃園縣政府警察局交通隊中
    壢分隊警員王詩泓承認為肇事人，並接受裁判，有桃園縣政
    府警察局道路交通事故肇事人自首情形紀錄表1 份在卷可考
    ，是其係對於未發覺之過失傷害罪自首而受裁判，爰依刑法
    第62條前段之規定減輕其刑，並先加後減之。被告所犯上開
    2 罪，犯意各別，構成要件互異，應予分論併罰。爰審酌被
    告於飲酒後已達不能安全駕駛動力交通工具之程度，猶駕駛
    車輛行駛於道路上，危及道路安全，枉顧其他用路人生命、
    財產之安全，終造成本件車禍事故，及再參酌被告犯後坦承
    犯行、過失程度、告訴人丙○○所受傷勢，雖已支付告訴人
    丙○○部分賠償金新臺幣50萬元，然迄今仍未與告訴人丙○○達成和解，及與告訴人甲○○達成調解，已如前述等一切
    情狀，分別量處如主文所示之刑，並均諭知易科罰金之折算
    標準。
據上論斷，應依刑事訴訟法第273 條之1 第1 項、第299 條第1
項前段，刑法第185 條之3 、第284 條第1 項前段、第62條前段
、第41條第1 項前段，刑法施行法第1 條之1 第1 項、第2 項前
段，道路交通管理處罰條例第86條第1 項，鄉鎮市調解條例第28
條第2 項，判決如主文。
本案經檢察官王惟琪到庭執行職務。
中    華    民    國    98    年     7    月    31    日
                        刑事庭  法  官  鍾雅蘭
以上正本證明與原本無異。
如不服本判決，應於判決送達後10日內向本院提出上訴狀（應附
繕本），其未敘述上訴理由者，應於上訴期間屆滿後20日內補提
理由書狀於本院，上訴於臺灣高等法院。
                                書記官  楊郁馨
中    華    民    國    98    年     7    月    31    日
附錄本案論罪科刑法條：
中華民國刑法第185 條之3
服用毒品、麻醉藥品、酒類或其他相類之物，不能安全駕駛動力
交通工具而駕駛者，處1 年以下有期徒刑、拘役或科或併科15萬
元以下罰金。
中華民國刑法第284 條
因過失傷害人者，處6 月以下有期徒刑、拘役或5 百元以下罰金
，致重傷者，處1 年以下有期徒刑、拘役或5 百元以下罰金。
從事業務之人，因業務上之過失傷害人者，處1 年以下有期徒刑
、拘役或1 千元以下罰金，致重傷者，處3 年以下有期徒刑、拘
役或2 千元以下罰金。


司法院資訊處製作；財團法人民間司法改革基金會備份。
